【裁判字號】    95,小上,20
【裁判日期】    951218
【裁判案由】    返還定金
【裁判全文】
臺灣新竹地方法院民事裁定              95年度小上字第20號
上  訴  人  乙○○
被上訴人    甲○○
上列當事人間請求返還承攬報酬事件，上訴人對於民國95年9月
28日本院簡易庭95年度竹小字第393號小額訴訟事件第一審判決
提起上訴，本院裁定如下：
    主  文
上訴駁回。
第二審訴訟費用新臺幣壹仟伍佰元由上訴人負擔。
    理      由
一、按對於小額程序之第一審裁判之上訴或抗告，非以其違背法
    令為理由，不得為之，民事訴訟法第436條之24第2項定有明
    文。又對於小額程序之第一審裁判之上訴，上訴狀內應記載
    上訴理由，表明下列各款事項：１、原判決所違背之法令及
    具體內容。２、依訴訟資料可認為原判決有違背法令之具體
    事實，民事訴訟法第436條之25亦有規定。而依民事訴訟法
    第436條之32第2項準用同法第468條及第469條第1至第5款規
    定，判決不適用法規或適用不當者，為違背法令，判決有同
    法第469條所列各款情形之一者，為當然違背法令。是當事
    人就小額事件第一審判決提起上訴，如依前揭民事訴訟法第
    436條之32第2項準用同法第468條規定，以第一審判決有不
    適用法規或適用法規不當為理由時，其上訴狀或理由書應有
    具體之指摘，並揭示該法規之條項或其內容，若係成文法以
    外之法則，應揭示該法則之旨趣，倘為司法院解釋、或最高
    法院判例，則應揭示該判解之字號或其內容；如以民事訴訟
    法第469條所列各款情形為理由時，其上訴或理由書，應揭
    示合於該條款之事實，上訴狀或理由書如未依此項方法表明
    者，即難認為已對原審判決之違背法令有具體之指摘，亦可
    認其未提出符合前述規定之上訴理由。次按上訴狀內未表明
    上訴理由者，上訴人應於提起上訴後20日內提出理由於原二
    審法院；未提出者，毋庸命其補正，由原第二審法院以裁定
    駁回之，亦為民事訴訟法第471條第1項所規定，而此規定依
    同法第436條之32之規定，亦同為小額訴訟之上訴二審程序
    所準用。是倘小額事件上訴人提起上訴時，未提出符合前述
    規定之上訴理由，其後亦未於提起上訴後之20日內補正提出
    ，則因其上訴不合法，法院應予以裁定駁回。
二、本件上訴人對原審小額訴訟之第一審判決提起上訴，核其上
    訴理由，無非係以：原審判決理由中認定被上訴人曾致電要
    求上訴人應於3日內交屋，逾期即解除契約等情，顯與事實
    不符，亦無證據可資佐證，且與卷內房屋租賃契約書、存證
    信函等物證均不相符，本件實情乃被上訴人於民國95年5月
    23日來電告知已承租他人之房子，並非因上訴人無法及時完
    工而主張解約，況被上訴人來電表示退租之意時，訴外人蕭
    國安先生告知需及時歸還鑰匙，然被上訴人卻遲至95年5月
    30日方以掛號方式歸還，倘被上訴人不願承認已承租上開房
    屋，實無資格保有鑰匙而不歸還等語，原審判決此部分之認
    事用法有誤；又上訴人及其家屬之居住地及戶籍地並非位於
    「新竹市○○○街55號」，故上訴人實際收到開庭通知時已
    超過該次言詞辯論期日，是原審之開庭通知並未合法送達上
    訴人，為此提起上訴，請求廢棄原判決等語。
三、經查，本件上訴人對小額訴訟之第一審判決提起上訴，核其
    上訴狀所載內容，係指摘第一審判決以被上訴人之陳述認定
    被上訴人已合法解除與上訴人間之房屋租賃契約，進而請求
    上訴人返還所收受之訂金，洵有不當云云，核係對就原審判
    決有關取捨證據、認定事實之職權行使而為指摘，並未對原
    審判決有如何違背法令之處為具體之表明，揆諸首揭法條意
    旨，上訴人提起本件上訴，自難認屬合法，是上訴人並未具
    體說明原判決有何不適用法規，或適用法規不當之情形，並
    揭示該法規之條項或其內容，及合於民事訴訟法第469條所
    列各款之事實，難認對該判決之如何違背法令已有具體指摘
    。又按送達於應受送達人之住居所、事務所或營業所行之；
    送達於住居所、事務所或營業所，不獲會晤應受送達人者，
    得將文書付與有辨別事理能力之同居人或受僱人，民事訴訟
    法第136條第1項、第137條第1項定有明文。次按送達不能依
    前2條規定為之者，得將文書寄存送達地之自治或警察機關
    ，並作送達通知書兩份，一份黏貼於應受送達人住居所、事
    務所、營業所或其就業處所門首，另一份置於該送達處所信
    箱或其他適當位置，以為送達。寄存送達自寄存之日起，經
    10日發生效力，此觀同法第138條之規定自明。另按民法上
    所稱之住所，係指依一定事實，足認以久住之意思，住於一
    定之地域者，即為設定其住所於該地；而一人不得同時有兩
    住所，此觀民法第20條之規定意旨自明；又前開所謂「一定
    事實」，戶籍登記固為重要，然仍須斟酌各項因素及當事人
    所公開表示之意思，至於居所則係指無久居之意思而事實上
    居住之處所而言。查本件原審調解期日訂於95年7月17日，
    於95年6月29日送達調解通知書至「新竹市○○○街55號」
    該址，業經上訴人簽名收受，有本院送達證書1份附於原審
    卷第25頁可證，上訴人並於該次期日到場參與調解，且上訴
    人除在寄發予相對人之存證信函上載明該址為上訴人之地址
    外，另曾於同年7月13日提出民事聲請變更期日狀上填寫上
    開地址為聲請人之住址，有民事聲請變更期日狀及新竹關東
    橋郵局第740號存證信函在卷可稽（見原審卷第29頁、第11
    頁），是上訴人既已表示將該址作為其住居所之意思，並向
    被上訴人及法院陳明，是尚難僅以該址並非上訴人之戶籍地
    ，即謂原審送達證書未經合法送達，況上訴人確曾親自收受
    本院之送達證書，足以推認上訴人有居住於該址之情，則原
    審95年9月14日言詞辯論期日通知書既向上訴人上開地址送
    達，且因未能會晤應受送達人，乃將上開期日通知書寄存新
    竹縣警察局第二分局關東橋派出所，並作送達通知書黏貼於
    上訴人住處門首以為送達，揆之上開規定，顯無不合。參以
    原審判決書按上訴人地址寄送後，亦因未能送達，乃經送達
    機關於95年10月4日將判決書寄存上開派出所，並作送達通
    知書黏貼於上訴人住處門首以為送達，嗣上訴人收受判決書
    後，旋即於95年10月13日聲明上訴，亦有本院送達證書1紙
    附卷可佐，並經上訴人陳明在卷，益見原審上開言詞辯論期
    日通知書應無未合法送達上訴人情事，而有違背法令之處甚
    明。揆諸首揭法條意旨，上訴人提起本件上訴，自難認屬合
    法。併將本件訴訟費用計算如主文所示。
四、據上論結：依民事訴訟法第436條之32第2項、第444條第1項
    、第95條、第78條、第436條之19第1項，裁定如主文。
中    華    民    國    95    年    12    月    18    日
            民事第一庭    審判長法  官  王銘勇
                                法  官  王佳惠
                                法  官  林佑珊
以上正本係照原本做成。
本裁定不得抗告。
中    華    民    國    95    年    12    月    18    日
                                書記官  龔柏萃


司法院資訊處製作；財團法人民間司法改革基金會備份。
